臺灣板橋地方法院刑事判決　　　　　　　96年度易字第2014號
公　訴　人　臺灣板橋地方法院檢察署檢察官
被　　　告　丙　○
上列被告因詐欺案件，經檢察官提起公訴（96年度偵字第9514號
），本院合議庭以裁定進行簡式審判程序，判決如下：
    主  文
丙○幫助意圖為自己不法之所有，以詐術使人將本人之物交付，
處有期徒刑參月，如易科罰金，以新臺幣壹仟元折算壹日；減為
有期徒刑壹月又拾伍日，如易科罰金，以新臺幣壹仟元折算壹日
。
    事  實
一、丙○於民國95年12月間，因經濟狀況不佳，亟須貸款紓困，
    惟因其個人債信問題，苦於無法向銀行申貸；嗣其經由報紙
    分類廣告，覓得某真實姓名年籍不詳、自稱「陳先生」之成
    年男子，「陳先生」向丙○表示可為其辦得貸款，惟須丙○
    提供金融機構帳戶之存摺、提款卡（含密碼）等物；丙○依
    其智識程度，可預見提供自己所使用之帳戶存摺、提款卡等
    供不熟識之人使用，可能幫助他人以該帳戶作為收取詐騙被
    害人所得財物之用，竟仍不違背其本意，基於幫助他人詐欺
    取財之犯意，於95年12月18日至同年月21日間某日時，在其
    位於臺北縣新莊市○○○路156 巷10號1 樓住處附近之便利
    商店內，將其配偶甲○○前於臺北富邦商業銀行新莊分行所
    開立、實際上由丙○本人使用之帳號000000000000號帳戶（
    下稱甲○○富邦銀行帳戶）之存摺、提款卡等物，均以快遞
    方式寄予「陳先生」，並告知「陳先生」提款卡密碼，以此
    方式幫助「陳先生」所屬詐欺集團為詐欺取財之犯行。嗣取
    得上開甲○○富邦銀行帳戶之詐欺集團某女性成員，即基於
    意圖為自己不法所有之詐欺取財犯意，於95年12月21日上午
    9 時40分許，撥打電話予乙○○，佯稱係乙○○之大嫂，因
    急須用錢，欲向乙○○借款新臺幣（下同）5 萬元，致乙○
    ○因而陷於錯誤，誤認確係其大嫂有急用而向其借款，乃依
    該詐欺集團成員之指示，於同日上午9 時55分許，匯款5 萬
    元至前開甲○○富邦銀行帳戶內。嗣因乙○○於匯款後，發
    覺有異，經報警處理，始循線偵得上情。
二、案經臺北縣政府警察局新莊分局報請臺灣板橋地方法院檢察
    署檢察官偵查起訴。
    理  由
一、上揭被告丙○將甲○○富邦銀行帳戶之存摺、提款卡（含密
    碼）等物交予「陳先生」使用，幫助「陳先生」所屬之詐欺
    集團遂行詐欺取財犯行等事實，業據被告於本院審理時坦白
    承認；而被害人乙○○前揭遭詐騙而匯款至甲○○富邦銀行
    帳戶等情節，亦據被害人於警詢中及檢察官訊問時指述、證
    述明確，並有被害人所提出之交易明細單2 紙、及甲○○富
    邦銀行帳戶交易明細1 份、受理詐騙帳戶通報警示簡便格式
    表、內政部警政署反詐騙案件紀錄表各1 紙等在卷可按，足
    認被告上開自白，核與事實相符。又於金融機構開設存款帳
    戶，請領存摺及提款卡一事，原係針對個人身分之社會信用
    而予以資金流通，具有強烈之屬人性，而金融帳戶為個人理
    財之工具，於金融機構申請開設存款帳戶亦無任何特殊之資
    格限制，一般民眾皆可以存入最低開戶金額之方式，任意於
    金融機構申請開設存款帳戶，且一人並可於不同之金融機構
    申請多數之存款帳戶使用，此屬眾所周知之事實；是依一般
    人之社會生活經驗，若見他人不以自己名義申請帳戶，反而
    向人收集存款帳戶供己使用，衡情對於該帳戶是否供不法之
    使用，當有合理之懷疑；被告既係心智成熟之成年人，依其
    個人之智識及經驗，應可判斷委託他人辦理貸款，於正常之
    情形下均無交付金融機構帳戶存摺、提款卡（含密碼）予他
    人之必要，亦能預見提供帳戶存摺、提款卡等物供他人使用
    ，有幫助該他人從事詐欺取財犯行之可能，然被告竟仍將上
    開甲○○富邦銀行帳戶之存摺、提款卡（含密碼）等物，均
    交予自稱可為其辦理貸款之「陳先生」使用，足見被告於主
    觀上對於其提供帳戶之行為，縱令因而幫助他人為詐欺取財
    之行為，亦不違反其本意，其有幫助詐欺取財之不確定故意
    ，至屬灼然。綜上所述，本件事證明確，被告犯行堪以認定
    。
二、核被告所為，係犯刑法30條第1 項、第339 條第1 項之幫助
    詐欺取財罪。被告係幫助該「陳先生」所屬詐欺集團成員為
    詐欺取財之犯行，為幫助犯，依刑法第30條第2 項規定，減
    輕其刑。爰審酌被告之犯罪動機、目的、手段，其係因急於
    申辦貸款而將帳戶交予他人使用，惡性固非重大，然其行為
    助長社會上「人頭文化」歪風，導致詐欺犯罪追查不易，形
    成查緝死角，及其犯後對於提供帳戶供他人使用之事實均坦
    白承認，態度尚稱良好等一切情狀，量處如主文所示之刑，
    並諭知易科罰金之折算標準。又被告犯罪後，中華民國九十
    六年罪犯減刑條例業經總統於96年7 月4 日公布，並自同年
    月16日起生效施行，核本件被告之犯罪時間，係在96年4 月
    24日以前，合於該條例所列之減刑要件，爰依該條例第2 條
    第1 項第3 款規定，減其宣告刑二分之一，併諭知易科罰金
    之折算標準。
據上論斷，應依刑事訴訟法第273 條之1 第1 項、第299 條第1
項前段，刑法第30條第1 項、第2 項、第339 條第1 項、第41條
第1 項前段，中華民國九十六年罪犯減刑條例第2 條第1 項第3
款、第7 條，刑法施行法第1 條之1 第1 項、第2 項前段，判決
如主文。
本案經檢察官黃佳權到庭執行職務
中　　華　　民　　國　　96　　年　　12　　月　　25　　日
                  刑事第二庭  法　官  劉景宜
以上正本證明與原本無異
如不服本判決應於送達後10日內向本院提出上訴狀
                              書記官　謝秀青
中　　華　　民　　國　　96　　年　　12　　月　　31　　日
附錄本案論罪科刑法條全文：
刑法第339條第1項
意圖為自己或第三人不法之所有，以詐術使人將本人或第三人之
物交付者，處5年以下有期徒刑、拘役或科或併科1千元以下罰金
。
